臺北高等行政法院判決
　　　　　　　　　　　　　　　　　　 93年度訴字第04118號
　　　　　　　　　　　　　　　.
原　　　告　甲○○
訴訟代理人　徐克銘　律師
複　代理人　洪大植　律師
被　　　告　臺北縣政府
代　表　人　乙○○代理縣長）.
訴訟代理人　丁○○
　　　　　　丙○○
上列當事人間因就業服務法事件，原告不服行政院勞工委員會中
華民國93年11月1日勞訴字第0930036430號訴願決定，提起行政
訴訟。本院判決如下：
　　主  文
原告之訴駁回。
訴訟費用由原告負擔。
　　事  實
一、事實概要：
    原告未經許可即從事就業服務業務，為江佩諭及王素煌申辦
    外籍看護工引進業務。案經行政院勞工委員會職業訓練局於
    93年5月4日以職外字第0930085313號函移由被告查處。嗣經
    被告審查屬實，乃依就業服務法第34條第2項及第65條第1項
    規定，於93年6月14日以北府勞動字第09304235882號處分書
    處原告罰鍰新台幣（下同）30萬元。原告不服，提起訴願，
    亦遭駁回，遂向本院提起本件行政訴訟。
二、兩造聲明：
　　(一)原告聲明：
      1.訴願決定及原處分均撤銷。
      2.訴訟費用由被告負擔。
　　(二)被告聲明：
      1.駁回原告之訴。
      2.訴訟費用由被告負擔。
三、兩造爭點：
    被告以原告未經許可即從事就業服務業務，違反就業服務法
    第34條第2項之規定，處以30萬元之罰鍰，是否有據？
四、兩造陳述：
　　(一)原告主張：
      1.就業服務法第34條第1項規範對象，應係指私立就業服
        務機構及其分支機構。此由其第1項規定私立就業服務
        機構及其分支機構，應申請設立許可，而第2項所規定
        之「未經許可」，文義解釋上其規範對象似應承接第1
        項所稱之「私立就業服務機構及其分支機構」為是。而
        就該第2項後段而言，其所稱例外有三，分別為依法設
        立之學校、職業訓練機構或接受政府機關委託辦理訓練
        、就業服務之機關（構），均係指私法人或機構，益可
        證明同項前段所稱之「未經許可」，應係指各私立財團
        法人、私立社團法人或非法人團體，而非以自然人為規
        範之對象為是。惟原告並未服務於任何私立就業服務機
        構或任何類似之分支機構，而係一自然人之身分，就法
        律適用而言，似無從適用該條規定為是，自不應以違反
        該條規定為由，課予原告罰鍰。
      2.就業服務法第4章係規定民間就業服務，其範圍自第34
        條至第41條，其中第34條至第36條、第38條至第40條，
        均明文規定「私立就業服務機構」應遵守何種規範。第
        4章中，未提及「私立就業服務機構」者，為第37條及
        第41條，前者規範私立就業服務機構之就業服務人員，
        係承接第36條而來；後者係規範刊登或傳播求才廣告者
        所應遵守之規範，均同樣係對私立就業服務機構所為之
        規範。易言之，第4章係針對私立就業服務機構所為之
        規範，就體系而言，第34條第2項雖未明文提及「私立
        就業服務機構」，惟就就業服務法之整體編排看來，自
        應同為針對「私立就業服務機構」所為之規範為是。綜
        上所述，第34條第2項應係針對私立就業服務機構所為
        之規範，今原告並非一私立就業服務機構，亦未受僱於
        任何私立就業服務機構，僅係因略知外勞申請之程序而
        偶然間義務幫忙訴外人江佩諭跑腿而已；如上所述，行
        政機關以違反第34條第2項為由處罰原告，自難令原告
        甘服。
      3.原告乃一自然人，僅因熟識之朋友需要，義務性、個別
        性、單次性的予以幫助其申請外勞，其非但不屬於私立
        就業服務機構或任何分支機構，復未實際從事就業服務
        業務，亦未藉此牟取任何利潤，而純為義務性之幫忙，
        此有人證可證明之。是以被告以就業服務法第34條處罰
        未就此牟利之自然人，事實上根本無助於政府機關特對
        私立就業服務機構採取許可制，以便達成有效管理私立
        就業服務機構之目的，而有違反比例原則之「適當性」
        原則。抑有進者，原告此次幫助訴外人處理申請外勞之
        情事，其過程中純為義務性之幫忙，原告並未就此牟取
        任何利潤，詎料被告竟處以30萬元之罰鍰，顯然未符合
        「狹義比例原則」之精神云云。
      4.提出被告93年6月14日北府勞動字第09304235882號處分
        及第0246號罰鍰處分書、訴願決定書等件影本為證。
　　(二)被告主張：
      1.原告違法情事見訴外人江佩諭92年6月27於被告之談話
        紀錄略以，「（91年11月20日所填送之外籍監護工申請
        表是否為自己申請或透過仲介公司申請引進？仲介公司
        名稱？）委託朋友介紹甲○○辦理。不知道」、「（有
        無與甲○○簽訂書面委任契約？）無，但有口頭委任」
        、「（甲○○與冠傑國際人力有限公司關係為何？）不
        知道」。原告92年8月17日函被告陳述函承認幫忙江佩
        諭辦理申請外勞；故原告於91年10月15日領取行政院勞
        工委員會職業訓練局基隆區就業服務中心核發給江佩諭
        之求才登記證明書；且原告為江佩諭辦理申請外籍勞工
        期間並未任職於私立就業服務機構。原告亦於91年12月
        3日為王素煌領取行政院勞工委員會職業訓練局臺北區
        就業服務中心核發之求才登記證明書；然王素煌於92年
        4月15日被告談話紀錄稱略以，「（你是否認識甲○○
        ？甲○○與鄧麗卿及冠傑公司是何關係？）不認識（甲
        ○○）。只知道鄧麗卿是冠傑公司之員工，在板橋民生
        路3段263巷2弄2號1樓上班」。足見原告顯已違反未經
        許可為江佩諭及王素煌辦理外籍勞工事宜，被告依法處
        分，洵無不合。
      2.就業服務法第43條、第34條第2項、第40條即規範除雇
        主外，任何法人或自然人未依就業服務法第34條第1項
        規定向主管機關申請許可者，不得從事就業服務之業務
        。有關雇主委託私立就業服務機構辦理時，且須依「私
        立就業服務機構許可及管理辦法」第20條規定，由其所
        委託私立就業服務機構與所託雇主簽訂書面契約，且在
        「雇主聘僱外籍勞工申請表」註明受託之私立就業服務
        機構名稱及其就業服務專業人員簽章，原告於辦理江佩
        諭及王素煌之外籍勞工招募事宜期間，未任職於私立就
        業服務機構，故其上揭行為已違反就業服務法第34條第
        2項規定。
      3.原告因本件行為依就業服務法第65條規定，處30萬以上
        150萬以下罰鍰，被告採行最低罰鍰，其行政裁量已符
        合比例原則。
      4.原告既未向行政院勞工委員會申請設立私立就業服務機
        構，亦未任職於私立就業服務機構，而辦理王素煌、江
        佩諭引進外勞事宜，故原告違反未經許可，不得從事就
        業服務之事項，足堪認定。至於原告所稱因認識江佩諭
        其姊江溶貞，僅義務性、單次性幫助，亦未實際從事就
        業服務之業務；惟根據私立就業服務機構許可及管理辦
        法第3條規定，原告辦理江佩諭求才證明、招募許可及
        王素煌求才證明等已有從事就業服務之實，至於有無藉
        以牟取任何利潤，與從事就業服務無關等語。
      5.提出被告罰鍰處分書、江佩諭求才證明書、91年11月21
        日行政院勞工委員會勞職外字第0910744472號函、92年
        4月10日江佩諭說明函、92年6月27日江佩諭談話紀錄、
        92年8月17日甲○○陳述函、王素煌求才證明書、行政
        院勞工委員會職業訓練局92年2月14日勞職外字第
        0920464600號函、92年4月15日王素煌談話紀錄、93年5
        月4日行政院勞工委員會勞職外字第0930085313號函等
        件影本為證。
　　理  由
一、按就業服務機構：指提供就業服務之機構；其由政府機關設
    置者，為公立就業服務機構；其由政府以外之私人或團體所
    設置者，為私立就業服務機構；私立就業服務機構及其分支
    機構，應向主管機關申請設立許可，經發給許可證後，始得
    從事就業服務業務…；未經許可，不得從事就業服務業務。
    ；辦理下列仲介業務之私立就業服務機構，應以公司型態組
    織之。一、仲介外國人至中華民國境內工作；違反…第34條
    第2項…者，處新臺幣30萬元以上150萬元以下罰鍰，就業服
    務法第2條第2款、第34條第1項、第2項前段、第38條第1款
    及第65條第1項各定有明文。
二、本件原告未經許可即從事就業服務業務，為江佩諭及王素煌
    申辦外籍看護工引進業務。案經行政院勞工委員會職業訓練
    局於93年5月4日以職外字第0930085313號函移由被告查處。
    嗣經被告審查屬實，乃依就業服務法第34條第2項及第65條
    第1項規定，於93年6月14日以北府勞動字第09304235882號
    處分書處原告罰鍰30萬元。原告不服，提起訴願，亦遭駁回
    等情，有求才登記證明書、雇主聘僱外籍勞工申請表、原處
    分書及訴願決定書等件影本附訴願機關卷可稽。
三、本件原告主張其並非一私立就業服務機構，亦未受僱於任何
    私立就業服務機構，僅係因略知外勞申請之程序而偶然間義
    務幫忙訴外人江佩諭跑腿；被告以就業服務法第34條處罰未
    就此牟利之自然人，違反比例原則之「適當性」原則；又原
    告此次幫助訴外人處理申請外勞之情事，其過程中純為義務
    性之幫忙，原告並未就此牟取任何利潤，被告處以30萬元之
    罰鍰，顯然未符合「狹義比例原則」云云；惟其主張為被告
    所否認。被告則稱，原告未經許可即為江佩諭及王素煌申辦
    外勞之事證明確；又任何法人或自然人未依就業服務法第34
    條第1項規定向主管機關申請許可者，不得從事就業服務之
    業務；而被告已採最低罰鍰，原處分應符合比例原則等語，
    資為爭議。
四、按接受委託辦理引進外籍勞工相關事宜，乃就業服務機構之
    業務範圍，而私立就業服務機構須經主管機關許可及發給許
    可證，方得設立並從事就業服務業務，則不論法人或自然人
    未經許可者，即不得擅自從事上開就業服務業務，違者應受
    罰鍰處分，此揆諸就業服務法第2條第2款、第34條第1項及
    第2項、第38條第1項第1款及第65條第1項規定意旨自明。經
    查，訴外人江佩諭於92年6月27日被告所屬勞工局受訪查時
    陳稱略以，「（問：91年11月20日所填送之外籍監護工申請
    表是否為自己申請或透過仲介公司申請引進？）委託朋友介
    紹甲○○辦理。」、「（問：有無與甲○○君簽訂書面委任
    契約？）無，但有口頭委任。」。又原告於92年8月17日致
    被告所屬勞工局陳述函中亦坦稱略以，「本人因略懂申請外
    勞程序，又與江佩諭姊姊熟識，前因江溶真妹妹江佩諭欲申
    請引進外勞，本人因考慮能為她們省下代辦仲介費用，因而
    義務幫忙辦理申請外勞的程序…。」，而行政院勞工委員會
    職業訓練局基隆區就業服務中心及台北區就業服務中心分別
    核發予江佩諭及王素煌之「求才登記證明書」，皆確係原告
    代為領取，有各該證明書上記載可稽，亦為原告所不爭執。
    另參酌冠傑國際人力有限公司於92年4月7日函覆被告所屬勞
    工局略以，「江佩諭之姊姊與甲○○及王素煌…為熟識之朋
    友，由於江佩諭與王素煌分別欲引進外勞，又因甲○○曾申
    請過、使用過外勞，基於朋友立場為江佩諭及王素煌幫忙辦
    理引進外勞作業。甲○○確實非本公司員工。」。綜上觀之
    ，原告雖係基於朋友立場幫忙江佩諭及王素煌辦理外籍看護
    工引進手續，惟依前開規定及說明，其非經許可仍不得為之
    。是以原告主張其並非一私立就業服務機構，被告以就業服
    務法第34條處罰未就此牟利之自然人，違反比例原則之「適
    當性」原則云云，應係對法律適用之誤解所致。
五、又查，本件原告未經許可即從事就業服務業務，為江佩諭及
    王素煌申辦外籍看護工引進業務，違反就業服務法第34條第
    2項之規定，已如上述；則依就業服務法第65條第1項規定，
    應處30萬元以上150萬元以下罰鍰，故被告處以原告30萬元
    之罰鍰，乃該規定之最低罰鍰金額，被告本件之處分，並無
    處罰過重。故原告主張本件原處分有違反狹義比例原則云云
    ，亦不足採。
六、從而，被告以原告未經許可即從事就業服務業務，違反就業
    服務法第34條第2項之規定為由，處以30萬元之罰鍰，於法
    並無違誤。訴願決定遞予維持，亦無不合。原告徒執前詞，
    訴請撤銷，為無理由，應予駁回。
據上論結，本件原告之訴為無理由，依行政訴訟法第98條第3項
前段，判決如主文。
中　　華　　民　　國　　94　　年　  10　　月　 27  　 日
                       第五庭審判長法  官　張瓊文
                                   法  官  帥嘉寶
                                   法  官  蕭忠仁
上為正本係照原本作成。
如不服本判決，應於送達後20日內，向本院提出上訴狀並表明上
訴理由，如於本判決宣示後送達前提起上訴者，應於判決送達後
20日內補提上訴理由書（須按他造人數附繕本）。
中　　華　　民　　國　　94　　年　  10　　月　 27  　 日
    　　  　　　　　　　    　     書記官  蕭純純
